【裁判字號】    97,交抗,638
【裁判日期】    970930
【裁判案由】    聲明異議
【裁判全文】
臺灣高等法院高雄分院刑事裁定         97年度交抗字第638號
抗 告 人    甲○○
受處分人
上列抗告人因違反道路交通管理處罰條例聲明異議案件，不服臺
灣高雄地方法院中華民國97年9 月1 日裁定（97年度交聲字第16
65號），提起抗告，本院裁定如下：
    主  文
原裁定關於罰鍰新臺幣壹萬玖仟伍佰元部分撤銷，發回臺灣高雄
地方法院。
其餘部分駁回。
    理  由
一、抗告意旨略以：異議人（即抗告人、受處分人）不服在於舉
    發開單，需達酒測值0.28毫克為依據，此數字為執行機關公
    開說明執行原則，舉發開單原則具可選擇性，公平、正義可
    議。試問被舉發人需達何身份才可彈性認定舉發標準。然貴
    院卻不重視執行機關，對人民公開承諾給於裁定，卻以法律
    條文說之云云，如此裁定異議人必然不服，舉發開單原則是
    執行機關定之，人民只有遵從而已，如今自行違背執法原則
    。貴院裁定如0.28毫克以上始得舉發無議放寬法律規定，此
    規定是由舉發機關公開說明的執行原則，全國經由儀器數據
    認定舉發開單案件，都列入彈性認定，因經由儀器所得數據
    ，給機器誤差，做為彈性認定之。執行機關才舉發開單，這
    又如何說明。不能因為執行機關就附議其選擇性執法原則，
    叫人民如何遵守法律云云。
二、原裁定以:
（一）異議人於民國97年5 月22日22時10分許，酒後駕駛車牌號
      碼51 96 -XK 號自用小客車，行經高雄市○○○路與港信
      街口時，為警舉發酒後駕車肇事（致對方受傷），經酒測
      測試值達每公升0.25毫克等情，為異議人所不否認，並有
      高雄市政府警察局舉發違反道路交通管理事件通知單、酒
      測單、高雄市政府交通局違反道路交通管理事件裁決書各
      1 紙附卷可稽。又本件舉發員警於上揭時、地對異議人檢
      測時所使用之呼氣酒精測試器（器號：061973D） ，甫於
      96年8 月28日由經濟部標準檢驗局檢定合格（檢定有效期
      間為1 年，使用次數限制1000次)， 在本件檢測當時仍在
      檢定合格有效期限內，且未逾使用次數限制等情，有高雄
      市政府警察局小港分局97年6 月20日書函、經濟部標準檢
      驗局檢定呼氣酒精測試器檢定合格證書、酒測單各1 紙在
      卷可稽。是本件員警舉發時所使用之呼氣酒精測試器，既
      由經濟部標準檢驗局定期檢定合格，且檢測時仍在核定合
      格有效期限及次數限制內，自堪認檢測之結果應屬正確無
      誤，從而，異議人確有汽車駕駛人酒精濃度超過規定標準
      之違規行為無訛。
（二）異議人雖以前揭情詞置辯。惟查酒精濃度過量之處罰於道
      路交通管理處罰條例及道路交通安全規則均已有明文規範
      （參上揭第三點），是吐氣所含酒精濃度超過每公升0.25
      毫克以上（含本數每公升0.25毫克），即應予處罰。又上
      開所指吐氣所含酒精濃度，本即指檢測儀器在檢測合格及
      正常使用之狀態下所顯示之數據，否則，如依異議人所辯
      及要求警員在測得駕駛人吐氣中所含酒精濃度超過每公升
      0.28毫克以上者，始得舉發，無異於放寬法律規定，並非
      所宜。復佐以本件為肇事案件，異議人酒後駕車已肇事致
      人受傷，違規情節亦無輕微可言，則員警及原處分機關依
      法舉發及處罰，自無違誤，異議人上開所辯：原處分未考
      量執法彈性而逕予裁罰，顯有不當云云，尚非可採。
（三）綜上，異議人於裁決書上所載時、地確有「汽車駕駛人酒
      精濃度超過規定標準因而肇事致人受傷」之違規情事，已
      如前述，則原處分機關依據道路交通管理處罰條例第35條
      第1 項第1 款等規定，裁處異議人罰鍰新台幣（下同）19
      ,500 元 ，並吊扣駕駛執照24個月及施以道安講習，並無
      違誤。異議人執上開情詞提起本件聲明異議，洵無理由，
      應予裁定駁回等語。
三、惟按「汽車駕駛人有下列情形之一者，不得駕車：．．．二
    飲用酒類或其他類似物後其吐氣所含酒精濃度超過每公升0.
    25毫克或血液中酒精濃度超過百分之0.05以上」、「汽車駕
    駛人，駕駛汽車經測試檢定有下列情形之一者，處新臺幣15
    ,0 00 元以上60,000元以下罰鍰，並當場移置保管該汽車及
    吊扣其駕駛執照1 年；因而肇事致人受傷者，並吊扣其駕駛
    執照2 年；致人重傷或死亡者，吊銷其駕駛執照，並不得再
    考領：一酒精濃度超過規定標準。」道路交通安全規則第11
    4 條、道路交通管理處罰條例第35條第1 項第1 款分別定有
    明文。又按臺灣高等法院暨所屬法院96年法律座談會刑事類
    提案第36號法律問題，就「按酒醉駕車行為，經酒測超過標
    準值者，同時觸犯刑法第185 條之3 及道路交通管理處罰條
    例第35條第1 款。惟依行政罰法第26條規定：『一行為同時
    觸犯刑事法律及違反行政法上義務規定者，依刑事法律處罰
    之。但其行為應處以其他種類行政罰或得沒入之物而未經法
    院宣告沒收者，亦得裁處之。前項行為如經不起訴處分或為
    無罪、免訴、不受理、不付審理之裁判確定者，得依違反行
    政法上義務規定裁處之』。是倘行為人果因酒醉駕車行為遭
    緩起訴處分並附條件為捐款命令，行政機關是否不待緩起訴
    處分猶豫期間屆滿未經撤銷確定，即得對同一行為逕課予行
    政罰鍰？」討論結果，認為「行政機關不得對同一行為再課
    以行政罰鍰」，有上開法律座談會意見可參。
四、本院查:
（一）本件舉發員警於上揭時、地對抗告人檢測時所使用之呼氣
      酒精測試器（器號：0619 73D），甫於96年8 月28日由經
      濟部標準檢驗局檢定合格（檢定有效期間為1 年，使用次
      數限制1000次)， 在本件檢測當時仍在檢定合格有效期限
      內，且未逾使用次數限制等情，此有高雄市政府警察局小
      港分局97年6 月20日書函、經濟部標準檢驗局檢定呼氣酒
      精測試器檢定合格證書、酒測單各1 紙在卷可稽（原審卷
      第10、13頁）。是本件員警舉發時所使用之呼氣酒精測試
      器，既由經濟部標準檢驗局定期檢定合格，且檢測時仍在
      核定合格有效期限及次數限制內，自堪認檢測之結果應屬
      正確無誤，足見抗告人確有汽車駕駛人酒精濃度超過規定
      標準之違規肇事，合先敘明。
（二）抗告人於97年5 月22日22時10分許，酒後駕駛車牌號碼51
      96 -XK號自用小客車，行經高雄市○○○路與港信街口時
      ，撞及章鴻全所騎之腳踏車，致章鴻全人車倒地，並受有
      頭部、臉部、左手、雙膝擦傷，復經警酒測測試值達每公
      升0.25毫克等情，為抗告人所不否認，復有高雄市政府警
      察局舉發違反道路交通管理事件通知單、酒測單、高雄市
      政府交通局違反道路交通管理事件裁決書各1 紙在卷可按
      （原審卷13、14頁）。又抗告人因本案之酒後駕車肇事之
      公共危險罪，並經臺灣高雄地方法院檢察署於97年6 月30
      日以97年度偵字第16089 號緩起訴處分，並命立悔書（已
      履行），並應於緩起訴確定後3 月內，向國庫支付3 萬元
      ，緩起訴期間1 年之事實，復有臺灣高雄地方法院檢察署
      於97年6 月30日以97年度偵字第16089 號緩起訴處分在卷
      可按，足見抗告人因酒醉駕車行為遭緩起訴處分並附條件
      為捐款命令，緩起訴處分猶豫期間尚未屆滿，故依前揭說
      明原處分機關自不得對同一行為再課以行政罰鍰。原裁定
      駁回抗告人向原處分機關關於罰鍰1 萬9500元部分即有未
      合，抗告人雖未就此部分提起抗告，惟原裁定此部分既有
      瑕疵，自應撤銷並發回原審查明。
（三）另抗告人於上開時地酒後駕車肇事致人於傷部分，此有臺
      灣高雄地方法院檢察署97年度偵字第16089 號不起訴處分
      書（告訴人章鴻全撤回過失傷害告訴）及緩起訴處分書（
      酒後駕車公共危罪）在卷可按，足見原裁定對原處分關於
      抗告人酒後駕車肇事致人受傷者，因而吊扣其駕駛執照2
      年及施以道安講習之部分，則尚無不合。抗告人就此部分
      向原審聲明異議，則無理由，原審將原處分就此部分之異
      議駁回，認事用法，並無不當。抗告人仍執陳詞就此部分
      提起抗告，並無理由，應予駁回。
五、據上論結，應依道路交通案件處理辦法第26條，刑事訴訟法
    第412 條，裁定如主文。
中    華    民    國    97    年    9     月    30    日
                  刑事第八庭    審判長法  官   洪兆隆
                                      法  官   郭玫利
                                      法  官   李政庭
以上正本證明與原本無異。
不得再抗告。
中    華    民    國    97    年    9     月    30    日
                                      書記官   吳福連


司法院資訊處製作；財團法人民間司法改革基金會備份。
